【裁判字號】    94,易,2143
【裁判日期】    950922
【裁判案由】    詐欺
【裁判全文】
臺灣臺北地方法院刑事判決              94年度易字第2143號
公  訴  人  臺灣臺北地方法院檢察署檢察官
被      告  戊○○
上列被告因詐欺案件，經檢察官提起公訴（94年度偵字第21909號）
，本院判決如下：
    主  文
戊○○幫助共同連續意圖為自己不法之所有，以詐術使人將本人
之物之交付，處有期徒刑捌月。
    事  實
一、戊○○依其已成年之社會經驗，應有相當之智識程度，明知
    金融機構存摺帳戶及金融卡為個人信用之表徵，任何人只要
    有少許之金錢，均可自行到金融機構申請開立存款帳戶及申
    請金融卡，並無特別之窒礙，並可預見將自己所有之存摺、
    金融卡及密碼等金融帳戶資料交付或提供他人使用，可能因
    此供不法詐騙份子用以詐使他人將款項匯入後，再加以提領
    之用，並能預見可能因而幫助他人從事詐欺取財犯罪，竟不
    違背其本意，仍基於幫助他人詐欺取財之幫助故意，於民國
    93 年11月10日至華南商業銀行（下稱華南銀行）萬華分行
    、誠泰商業銀行（下稱誠泰銀行，現已改制為臺灣新光商業
    銀行）營業部完成開戶手續後起至同年月16日己○○遭詐騙
    轉帳前之某時，在不詳地點，將其於93年11月9日前往臺北
    縣深坑鄉○○路○段156號臺北國際商業銀行深坑分行開立之
    帳號0000000000000號、於同年月10日前往臺北市○○區○○路149號華南銀行萬華分行開立之000000000000號、同日
    前往臺北市○○區○○街134號誠泰銀行營業部開立之帳號
    0000000000000號等3個帳戶之存摺、金融卡及其密碼，提供
    交付予不詳真實姓名年籍成年人士，幫助該人士所屬詐欺集
    團連續詐騙他人財物。該詐欺集團人士於取得上揭3個帳戶
    之存摺、印鑑章、金融卡及密碼後，即與其所屬集團成員，
    共同基於意圖為自己不法所有之詐欺概括犯意聯絡，連續為
    下列詐欺犯行：
  (一)於93年11月16日下午14時許，由該詐騙集團某不明成員傳送
    簡訊至己○○所使用之行動電話，佯稱：刷卡消費新臺幣（
    下同）3萬元，己○○因未消費，遂依簡訊所留電話回電表
    示其未刷卡消費，接聽電話之詐騙集團成員即指示己○○須
    先到自動櫃員機前操作始能確認，使己○○陷於錯誤，依該
    詐騙集團人士指示，以其台新國際商業銀行江翠分行帳戶之
    金融卡操作自動櫃員機，而於同日下午15時52分許，轉帳99
    ,987 元至戊○○上開誠泰銀行營業部帳戶內，隨即遭人持
    戊○○上開帳戶金融卡跨行提領上開款項，嗣己○○感覺不
    對，以其台新銀行江翠分行金融卡查詢餘額，始發現存款短
    少，因而於同日16時許，前往臺北縣政府警察局樹林分局三
    多派出所報案。
  (二)於同年月16日晚間21時許，由該詐騙集團某不詳成員撥打電
    話庚○○住處電話，由庚○○之子接聽，該詐騙集團成員佯
    稱：庚○○之金融卡遭盜用，庚○○因而陷於錯誤，依該詐
    騙集團人士指示至自動櫃員機以其萬泰商業銀行土城分行帳
    戶之金融卡操作，因而於同日晚間21時25分許，轉帳99,987
    元至戊○○上開誠泰銀行營業部帳戶內，隨即遭人持戊○○
    上開帳戶金融卡跨行提領一空。
  (三)於同年月16日晚間22時30分許，由該詐騙集團某不明成員傳
    送簡訊給甲○○，佯稱甲○○之台新銀行信用卡在松山刷卡
    消費3萬元，甲○○因無消費，遂依簡訊所示之00-0000000
    電話求證，該詐騙集團某成員於接獲甲○○來電時，對甲○○佯稱：須至郵局自動櫃員機操作，致甲○○陷於錯誤，依
    其指示於翌日（即93年11月17日）0時40分，以其郵局帳戶
    金融卡，在臺北縣板橋市溪崑郵局操作自動櫃員機，而轉帳
    99,987元至戊○○上開華南銀行萬華分行帳戶內，上開款項
    旋即遭人持戊○○上開帳戶金融卡提領一空。嗣甲○○發覺
    存款短少，始知受騙，於同日上午2時40分許，前往臺北縣
    政府警察局板橋分局沙崙派出所報案。
  (四)於同年月17日中午某時，由該詐騙集團某不明成員傳送簡訊
    至丙○○所使用之行動電話，佯稱：有信用卡消費款2萬餘
    元未繳納，丙○○遂依循該簡訊發話門號回撥電話詢問詳情
    ，接聽電話之該詐騙集團某不詳真實姓名成年女子對丙○○
    誆稱：其為信用卡工作人員，關於簡訊內容須打另支電話報
    警，丙○○依其指示撥打電話，由該詐騙集團某不詳真實姓
    名年籍成年男子接聽，該男子指示淩偉耀須到銀行提款機依
    其指示辦理相關設定，才不會被盜刷，致丙○○陷於錯誤，
    依照該詐騙集團成員之指示，於同日下午16時50分許，前往
    彰化縣和美鎮彰美和美郵局，以其台新銀行江翠分行帳戶之
    金融卡操作自動提款機，以英文介面循步操作，因而自其台
    新銀行江翠分行帳戶轉帳9,378元至戊○○上開誠泰銀行營
    業帳戶，該款項隨即遭人持戊○○上開帳戶金融卡跨行提領
    一空。
  (五)於同年月17日晚間19時許，由該詐騙集團某不明成員傳送簡
    訊至乙○○之行動電話，佯稱「於19時05分太平洋SOGO百貨
    消費金額16,850元，授權碼編號586858（起訴書誤為589858
    ）如有疑問請速洽信用卡中心00-00000000（起訴書誤為000
    00000）」等語，乙○○遂依簡訊所示電話求證，由該詐騙
    集團某不詳真實姓名年籍成年女子接聽，該女子自稱係聯合
    信用卡中心人員，並對乙○○佯稱其信用卡遭人盜拷，須至
    郵局之自動櫃員機依其指示操作，致乙○○陷於錯誤，依其
    指示於同日晚間19時48分許，至桃園縣桃園市某郵局自動櫃
    員機前，以其萬泰銀行帳戶金融卡操作自動櫃員機，而轉帳
    99,999元至戊○○上開臺北國際商業銀行深坑分行帳戶內，
    上開款項旋即遭人持戊○○上開帳戶金融卡跨行提領一空。
    嗣乙○○操作完畢後，發覺存款已轉出，始知受騙，於同日
    晚間向桃園縣政府警察局桃園分局同安派出所報案。
  (六)於同月17日傍晚某時，由該詐騙集團某不詳真實姓名成年男
    子，撥打丁○○桃園市住處電話，對丁○○佯稱其係中國信
    託銀行人員，丁○○之信用卡遭盜刷，必須拿銀行金融卡更
    改密碼，使丁○○陷於錯誤，依該詐騙集團成員指示，以其
    土地銀行桃園分行帳戶之金融卡至自動櫃員機前，以英文模
    式操作，而於該日晚間20時45分許，轉帳99,987元至戊○○
    上開誠泰銀行營業部帳戶內，上開款項隨即遭人持戊○○上
    開帳戶金融卡跨行提領一空。
二、案經臺北縣政府警察局新店分局及臺北市政府警察局萬華分
    局報請臺灣臺北地方法院檢察署檢察官偵查起訴。
    理  由
一、程序方面：
  (一)查後列非供述證據，均係依法定程序而取得之證據，且係從
    事業務之人，因從事業務所製作之紀錄文書、證明文書，亦
    核無顯不可信之情況，依刑事訴訟法第158條之4、第159條
    之4第2款規定，得為證據。
  (二)按「被告以外之人於審判外之陳述，雖不符前4條之規定，
    而經當事人於審判程序同意作為證據，法院審酌該言詞陳述
    或書面陳述作成時之情況，認為適當者，亦得為證據。當事
    人、代理人或辯護人於法院調查證據時，知有第159條第1項
    不得為證據之情形，而未於言詞辯論終結前聲明異議者，視
    為有前項之同意。」，刑事訴訟法第159條之5定有明文。本
    件被告戊○○於本院準備程序及審理時，已表示對於檢察官
    所提各項證據方法之證據能力並無意見，且本院審酌上開各
    該證據均非非法取得之證據，並無證據力明顯過低之情形，
    復經本院於審判期日就上開證據進行調查、辯論，依法自有
    證據能力，合先敘明。
二、認定犯罪事實的證據及理由：
    訊據被告矢口否認上揭犯行，辯稱：其於93年11月9日重新
    啟用中華郵政股份有限司木柵郵局（下稱木柵郵局）帳號00
    000000000號帳戶，並於同日及翌日陸續申辦臺北國際商業
    銀行深坑分行帳號0000000000000號、華南銀行萬華分行帳
    號000000000000號及誠泰銀行營業部帳號0000000000000號
    帳戶，是因為當時其在臺北市○○區○○街275號之力特遊
    樂場及師大路便當店工作，同時有2份收入（分別為4萬餘元
    及9千餘元），所以在萬華區開立之華南銀行萬華分行帳戶
    、誠泰銀行營業部帳戶是要用來存入薪資，而上開臺北國際
    商業銀行深坑分行帳戶、木柵郵局帳戶，則是要交給其母使
    用，惟因於辦完開戶手續後，其將上開4個帳戶之存摺、金
    融卡及密碼表同時放在機車置物箱內，嗣於93年11月間某日
    ，在力特遊樂場前遭人撬開機車置物箱竊走，其並未將該等
    帳戶資料提供他人使用，因工作忙碌，且帳戶內金額不多，
    所以未向警方報案，也未立即辦理帳戶掛失手續云云。惟查
    ：
  (一)被告於93年11月9日前往臺北縣深坑鄉○○路○段156號之臺
    北國際商業銀行深坑分行開立0000000000000號帳戶，於同
    年月10日前往臺北市○○區○○路149號之華南銀行萬華分
    行開立000000000000號帳戶，及臺北市○○區○○街134號
    之誠泰銀行萬營業部開立帳號0000000000000號帳戶等事實
    ，除據被告供承不諱外，並有臺北國際商業銀行深坑分行94
    年10月18日北商銀深坑（094）字第00023號函及所附被告之
    開戶資料、身分證影本、歷史資料查詢明細表，華南銀行萬
    華分行93年11月30日華萬字第251號函及所附被告之存款往
    來明細表、客戶資料，誠泰銀行94年10月18日誠泰銀營字第
    9400058號函及所附被告之開戶資料、身分證影本及交易明
    細表等附卷可稽（見94年度偵字第10087號偵查卷第101至
    103頁、第12至14頁、第93至99頁），此部分事實可堪認定
    。
  (二)又前開不詳姓名年籍之詐欺集團人士，分別於93年11月16日
    、同年月17日先後傳送不明簡訊至被害人己○○、甲○○、
    丙○○、乙○○使用之行動電話，及撥打電話至被害人庚○○、丁○○住處，佯稱上開被害人之信用卡遭盜刷消費或信
    用卡消費款未繳，經被害人己○○等人回撥電話與詐騙集團
    成員聯繫後，不疑有詐，因而陷於錯誤，依詐騙集團成員指
    示前往自動櫃員機前操作，被害人己○○、庚○○、丙○○
    、丁○○分別轉帳99,987元、99,987元、9,378元及99,987
    元至被告上開誠泰銀行營業部帳戶內，被害人甲○○轉帳
    99,987元至被告上開華南銀行萬華分行帳戶內，被害人乙○○轉帳99,999元至被告上開臺北國際商業銀行深坑分行帳戶
    內，後因被害人己○○等驚覺有異，始知受騙等事實，亦據
    被害人賴淑焜、庚○○、丙○○、丁○○、甲○○及乙○○
    等6人分別於警詢中指訴綦詳（見本院卷第61至62頁、第81
    至82頁、第99至100頁、第51至52頁、94年度偵字第10087號
    偵查卷第18至20頁、第9至11頁、94年度偵字第21909號偵查
    卷第4頁），並有中華郵政公司自動櫃員機交易明細表2紙（
    被害人甲○○部分：見94年度偵字第10087號偵查卷第24頁
    ；被害人乙○○部分：見94年度偵字第21909號偵查卷第13
    頁）、前揭臺北國際商業銀行深坑分行94年10月18日北商銀
    深坑（094）字第00023號函所附歷史資料查詢明細表、華南
    銀行萬華分行93年11月30日華萬字第251號函所附存款往來
    明細表、誠泰銀行94年10月18日誠泰銀營字第9400058號函
    所附交易明細表及臺灣新光商業銀行95年2月7日新光銀營字
    第9500010號函及所附存入資金來源資料（見本院卷第32至
    33頁）附卷可資佐證。依上開各情，足認被告所開立之臺北
    國際商業銀行深坑分行帳戶、華南銀行萬華分行帳戶及誠泰
    銀行營業部帳戶確由詐騙集團成員所持有使用，並詐騙被害
    人轉帳後加以提領。
  (三)又被告除於93年11月9日開立前揭臺北國際商業銀行深坑分
    行帳戶，同年月10日開立前揭華南銀行萬華分行帳戶及誠泰
    銀行營業部帳戶外，並曾於同年11月9日，前往木柵郵局，
    就其於84年11月17日開立，自91年4月10日後即未再使用之
    之帳號00000000000號帳戶，辦理換簿手續等情，除為被告
    所坦承外，並有中華郵政股份有限公司94年4月7日儲字第09
    40706019號函及所附存簿儲金帳戶立帳申請書、客戶歷史交
    易清單在卷在卷可參；按被告如非蓄意大量申設金融機構帳
    戶，用以幫助詐欺集團詐騙，何需在如此短之時間內重新啟
    用及申設共4個金融機構帳戶。
  (四)被告雖以前揭情詞置辯，惟查：
    1.被告就所稱帳戶失竊之時間、遭竊之物品、開戶後是否曾
      使用帳戶及有無辦理掛失各節，其先於93年12月18日警詢
      時供稱：華南銀行萬華分行帳戶是我本人在93年11月10日
      前往開戶，作為存入薪資使用，並領得該帳戶之存摺1本
      、金融卡1張及密碼表1張，上述物品於接受警詢時，已非
      我本人使用，因上開物品約於93年11月13日上午9時許，
      在臺北市○○區○○街275號前，我發現我所有車號DVC-6
      39號機車置物箱內之郵局、臺北國際商業銀行、誠泰銀行
      及華南銀每之存摺、金融卡、金融卡密碼表等物品均不見
      ，置物箱原來有上鎖，但發現上述物品失竊時，置物箱的
      鎖有被破壞的痕跡，當時因為該4家帳戶之存摺等物，才
      剛辦好，帳戶內沒有錢，所以沒有報案。（見94年度偵字
      第10087號偵查卷第4至8頁）；於94年6月16日警詢時陳稱
      ：我是於93年11月初（正確日期不記得）申請臺北國際商
      業銀行深坑分行帳戶，我於開戶時即申請金融卡，被害人
      乙○○遭詐騙時，該存摺及金融卡已遺失，於開戶後取得
      臺北國際商業銀深坑分行帳戶之存摺及金融卡後，就將存
      摺及金融卡置於所騎乘機車置物箱內上班，在下班之後，
      始發現存摺及金融卡已經遭竊，至於發生時間是我申請開
      戶當天晚間至隔日凌晨的事了，當時我是將機車停於臺北
      市○○街275號店前，當時並無向所申請開戶之金融機構
      申請掛失止付，亦未向警察機關報案。但在發現存摺及金
      融卡遭竊後幾天，曾以電話向申請開戶之金融機構掛失云
      云（見94度偵字第21909號偵查卷第5至7頁）；於94年6月
      3日偵查時陳稱：沒有提供帳戶予他人使用，帳戶是被偷
      走，我還來不及使用，當初沒有報案是因為才剛開戶，戶
      頭內沒有錢（見94年度偵字第10087號偵查卷第73頁）；
      於同年10月6日偵查時改稱：93年11月13日同時遺失4家帳
      戶之存摺及金融卡，因為機車置物箱被破壞，只有放在置
      物箱內的4本存摺及金融卡被拿走，沒有印章，郵局帳戶
      失竊前，該帳戶被提領206元應該是我提領的云云（同偵
      查卷第84至85頁）；於本院95年1月18日準備程序期日供
      稱：我將郵局、臺北國際商業銀行、華南銀行、誠泰銀行
      4家帳戶之存摺、金融卡及密碼放在機車置物箱內，印鑑
      章放身上，在上開帳戶之存摺、金融卡及密碼失竊前1天
      晚上，因我要上晚班，所以將上開物品放於機車置物箱內
      ，機車停在廣州街275號前，第2天早上就發現上開物品失
      竊，我記得臺北國際商業銀行及華南銀行帳戶部分，我有
      去辦理掛失，但不是遺失當天，且華南銀行帳戶存摺遺失
      時，我尚未領得該帳戶之金融卡云云（見本院卷第11至13
      頁反面）；同年5月3日準備程序期日則稱：我的帳戶好像
      是在93年8、9月時，在臺北市○○街上班地前失竊，當時
      掉了郵局、華南銀行、誠泰銀行及臺北國際商業銀行等4
      家帳戶的存摺、印章、密碼及金融卡。發現帳戶遺失後，
      當時沒有處理，約1星期後，有向幾家銀行辦理掛失，但
      有銀行要求要親自辦理，因工作忙碌，就未再處理云云（
      見本院卷第29頁反面）。由上開被告之供述，則上開帳戶
      之存摺、金融卡及密碼失竊時間究係於93年11月13日或開
      戶隔天早上（即93年11月11日）抑或93年8、9月間，上開
      帳戶資料失竊時，華南銀行之金融卡及開戶印章是否一同
      遭竊，於帳戶資料失竊前其被告是否曾使用過及發現遺失
      後有無辦理掛失等節，被告前後所述已有矛盾不一之情，
      所辯：「失竊」乙節，是否真正，已生疑義。
    2.又被告所開立之臺北國際商業銀行深坑分行帳戶及華南銀
      行萬華分行帳戶，分別於93年11月9日、同年月10日開戶
      後，且就華南銀行萬華分行帳戶，被告於開戶當天即已領
      用金融卡，而上開2帳戶並未經被告辦理掛失或結清手續
      ，且被告於93年11月10日所開立之誠泰銀行營業部帳戶，
      被告亦未辦理掛失手續，而係經誠泰銀行營業部於93年11
      月26日列為警示帳戶予以結清註銷，另被告之木柵郵局帳
      戶，則顯示被告曾於93年11月23日以語音方式掛失，此有
      臺北國際商業銀行深坑分行94年10月18日北商銀深坑（09
      4）字第00023號函所附歷史資料查詢明細表（見94年度偵
      字第11097號偵查卷第103頁）、華南銀行萬華分行之93年
      11月30日華萬字第251號函所附存款往來明細表（見同偵
      查卷第13頁）、95年3月27日（95）華萬字第56號函及所
      附之存款約定書（見本院卷第22至23頁）、誠泰銀行94年
      10月18日誠泰銀營字第9400058號函所附存摺存款對帳單
      （94年度偵字第10097號偵查卷第99頁）及中華郵政股份
      有限公司94年4月7日儲字第0940706019號函所附客戶歷史
      交易清單（見上開偵查卷第59頁）附卷可稽。經核與被告
      辯稱：曾於帳戶失竊後約1星期，以電話向幾家銀行辦理
      掛失云云，有所不合。而被告復自承其係自93年2月開始
      至臺北市○○街275號「力特遊樂場」工作，力特遊樂場
      及送便當的工作薪資都是領現金（見94年度偵字第1008 7
      號偵查卷第84至85頁及本院卷第12頁反面），於被告在93
      年11月9日、10日密集開立3家銀行帳戶及換簿啟用木柵郵
      局帳戶之前，早已在臺北市萬華區工作逾9月，何以被告
      未曾存入任何薪資於木柵郵局帳戶（見木柵郵局帳戶歷史
      交易清單，94年度偵字第10087號偵查卷第59頁），卻突
      然於93年11月9日、10日開立多家帳戶欲存入薪資？且依
      被告之木柵郵局帳戶歷史交易清單所示，被告於88年6月5
      日起至90年2月1日止，每月均有至少一筆委發款項（8,57
      4元以上至67,678元以下不等），且該帳戶於90年7月10日
      有1筆金額68,041元之無摺存款，並有卡片提款、跨行提
      款、現金提款之使用紀錄，則被告對於金融機構帳戶之功
      能及作用當已明瞭，顯見被告早已知悉存款得以無摺方式
      存入，提領帳戶內現金則得以存摺、開戶印章臨櫃提領現
      金，或以金融卡於原開戶郵局及他行自動櫃員機提領現金
      ，參以被告供承開立使用4家帳戶是為了存入薪資及方便
      其母親提領使用，則該木柵郵局帳戶即可供被告無摺存款
      ，該帳戶之金融卡及存摺，被告即可交給其母親使用，已
      足敷使用，何以復於93年11月9日、10日間，復開立3家銀
      行帳戶，其目的竟只在於存錢及方便母親使用，亦令人生
      疑。再被告供承其於發現帳戶失竊後因工作忙碌，故未辦
      理掛失，何以其於93年10月9日已特地挪出時間至木柵郵
      局、臺北國際商業銀行深坑分行辦理換簿、開戶手續後，
      為何未將上開帳戶之存摺、金融卡及提款密碼一起交給住
      在深坑的母親，卻帶至臺北市萬華區，且之後其一直未再
      有空回深坑？況被告在開戶後未久，竟又失竊全數之存摺
      、金融卡及密碼單，旋發生其中3家銀行帳戶遭詐騙集團
      用以誘騙他人匯入款項之事？凡此在在均與一般社會常情
      及經驗法則不合，若非被告將帳戶存摺、金融卡及密碼告
      知交付他人，豈有可能發生帳戶遭人使用之情形，是被告
      辯稱開戶之目的在於供己存款方便使用云云，不足採信。
      依前開各情，被告於93年11月10日開戶後至同年月16日被
      害人己○○遭詐騙匯款前之不詳時間，將其帳戶存摺、金
      融卡及密碼交付他人使用之犯行，至為明確。
  (五)按金融帳戶為個人理財之工具，申請開設金融帳戶並無任何
    特殊之限制，一般民眾皆可以存入最低開戶金額之方式自由
    申請開戶，並得同時在不同金融機構申請多數存款帳戶使用
    ，此乃眾所週知之事實。依一般人之社會生活經驗，倘係合
    法收入，本可自行向金融行庫開戶使用，而無向他人購買帳
    戶之必要。足見他人不以自己名義申請開戶，反以其他方式
    向不特定人蒐集、收購或借用他人之金融機構帳戶使用，衡
    情，應能懷疑蒐集收購或借用帳戶之人，其目的係在於供不
    法詐騙份子用以詐使他人將款項匯入後，再加以提領之用。
    被告將其所有之金融機構帳戶存摺、金融卡及密碼交付他人
    ，依卷內事證，雖無證據證明被告知悉詐騙集團成員如何犯
    罪，惟該等詐騙份子將被告交付之帳戶供作提領詐騙款項之
    用，則顯然不違反被告之本意，被告自有幫助詐欺取財之不
    確定故意甚明。
  (六)綜上所述，被告要有上開幫助詐欺之不法情事甚明，其所辯
    要屬事後避就之詞，不足採信，被告犯行堪以認定，應予依
    法論科。
三、論罪科刑的理由：
  (一)查被告行為後，刑法於94年1月7日修正通過，於94年2月2日
    公布，並於95年7月1日施行。按行為後法律有變更者，適用
    行為時之法律，但行為後之法律有利於行為人者，適用最有
    利於行為人之法律，修正後之刑法第2條第1項定有明文。此
    條規定乃與刑法第1條罪刑法定主義契合，而貫徹法律禁止
    溯及既往原則，係規範行為後法律變更所生新舊法律比較適
    用之準據法，是刑法第2條本身雖經修正，但刑法第2條既屬
    適用法律之準據法，本身尚無比較新舊法之問題，應一律適
    用裁判時之現行刑法第2條規定以決定適用之刑罰法律。又
    本次刑法修正之比較新舊法，應就罪刑有關之共犯、未遂犯
    、想像競合犯、牽連犯、連續犯、結合犯，以及累犯加重、
    自首減輕暨其他法定加減原因（如身分加減）與加減例等一
    切情形，綜其全部罪刑之結果而為比較（最高法院95年度第
    8次刑庭會議決議可資參照）。經查：
    1.本件被告行為時之刑法第339條第1項詐欺取財罪之法定刑
      為「5年以下有期徒刑、拘役或1,000元以下罰金。」。又
      依被告行為時之刑法第33條第5款規定：罰金為1元以上。
      是被告行為時法定刑罰金刑部分，經依現行法規所定貨幣
      單位折算新臺幣條例第2條規定折算為新臺幣後，為新臺
      幣3元以上3萬元以下。而95年7月1日公布施行之刑法第33
      條第5款規定：罰金為新臺幣1,000元以上。另刑法施行法
      第1條之1規定：「中華民國94年1月7日刑法修正施行後，
      刑法分則編所定罰金之貨幣單位為新臺幣。94年1月7日刑
      法修正時，刑法分則編未修正之條文有定有罰金者，自94
      年1月7日刑法修正施行後，就其所定數額提高為30倍。但
      72年6月26日至94年1月7日新增或修正之條文，就其所定
      數額提高為3倍」。而刑法第339條第1項係刑法分則未修
      正之條文，是依上開規定，罰金部分應提高為30倍。因此
      ，刑法第339條第1項法定刑罰金刑部分為新臺幣1,000元
      以上9萬元以下。經比較新、舊法之結果，被告行為時之
      舊法對其較為有利。
    2.又被告行為時刑法第68條規定：「拘役或罰金加減者，僅
      加減其最高度。」，其中有關罰金之規定，於被告行為後
      已移列為刑法第67條並修正為：「罰金加減者，其最高度
      及最低度同加減之。」，惟如上所述，被告行為時之刑法
      第33條第5款規定為罰金為銀元1元即新臺幣3元以上，被
      告行為後，該款修正為「罰金為1,000元以上，以百元計
      算之」，經比較新、舊法結果，被告行為後法定刑罰金最
      低度同加減之規定，並未較有利於被告。
    3.再95年7月1日經修正生效施行之刑法第30條之原條文內容
      ，雖由「幫助他人犯罪者，為從犯。雖他人不知幫助之情
      者，亦同。從犯之處罰，得按正犯之刑減輕之。」，修正
      為「幫助他人犯罪者，為幫助犯。雖他人不知幫助之情者
      ，亦同。幫助犯之處罰，得按正犯之刑減輕之。」，然關
      於上開幫助犯條文用語之修正，並不影響本件之論罪科刑
      ，不論依修正前之刑法第30條，或修正後之刑法第30條之
      規定，均構成幫助犯，經新舊法比較結果，修正後之刑法
      第30條對被告而言並無較有利。
    4.修正前刑法第28條規定：「二人以上共同實施犯罪之行為
      者，皆為正犯。」；修正後刑法第28條規定：「二人以上
      共同實行犯罪之行為者，皆為共犯。」。而本件對被害人
      詹淑等人實行詐欺行為之人等，所為之行為，無論依修正
      前、後之刑法第28條均構成共同正犯，修正後刑法第28條
      規定，並無較有利於被告。
    5.刑法第56條連續犯之規定，新法業已刪除，此閱除非犯罪
      構成要件之變更，但顯已影響行為人刑罰之法律效果，自
      屬法律有變更，應有刑法第2條第1項之適用。本件對被害
      人己○○等實行詐欺行為之人，連續6次詐騙他人財物犯
      行，因時間緊接，手法相近，所犯罪名相同，顯係出於概
      括犯意為之，為連續犯，以一罪論，並得加重其刑至1/2
      ，如依新法，無連續犯之規定，應分論併罰，比較新、舊
      法結果，以舊法較為有利，應依被告行為時之法律即舊法
      就該等實行詐欺行為之人多次犯行，論以連續犯。
    6.綜上，本件經綜合觀察全部罪刑比較之結果，就上開修正
      部分，修正後規定並無較有利於被告，依修正後刑法第2
      條第1項前段規定，應適用行為時即舊法之規定。
  (二)按刑法上之幫助犯，係指以幫助之意思，對於正犯資以助力
    ，而未參與實施犯罪之行為者而言（最高法院49年台上字第
    77號判例意旨參照）。被告係基於幫助之意思，出賣自己之
    帳戶予詐騙之人，以供被害人轉帳之用，而為詐欺罪構成要
    件以外之行為。核被告所為，係犯刑法第30條第1項、第339
    條第1項之幫助詐欺罪。被告交付多個銀行帳戶存摺、金融
    卡、印鑑及密碼，係基於一個幫助之犯意，所為之接續行為
    ，為實質之一罪。被告係幫助他人犯罪，至對被害人己○○
    等實行詐欺行為之人，渠等有犯意之聯絡及行為之分擔，分
    有共同正犯；且渠等係以概括之犯意，以類似之方法，密切
    之時間，連續6次詐騙他人之財物，為連續犯以一罪論。被
    告為幫助犯，應依刑法第30條第2項之規定，按正犯之刑減
    輕之。公訴人對犯罪事實一(一)至(四)之犯行，雖漏未起訴，但
    與已起訴有罪判決之犯罪事實一(五)、(六)部分，有連續犯之裁
    判上一罪關係，為起訴效力所及，本院自應一併審判，附此
    說明。
  (三)爰審酌被告提供帳戶供犯罪集團使用，所為已影響社會正常
    經濟交易安全，增加被害人尋求救濟之困難，並使犯罪之追
    查趨於複雜，及其犯罪之動機、目的、手段、生活狀況、智
    識程度暨犯罪後態度等一切情狀，量處如主文所示之刑。
四、適用的法律：
  (一)程序法方面：刑事訴訟法第299條第1項前段。
  (二)實體法方面：刑法第2條第1項前段、第339條第1項，修正前
    刑法第30條第1項前段、第2項、第28條、第56條，罰金罰鍰
    提高標準條例第1條前段。
本案經檢察官蔡立文到庭執行職務
中    華    民    國    95    年    9     月    22    日
                  刑事第十二庭  審判長法  官  李英豪
                                      法  官  張永宏
                                      法  官  陳慧萍
以上正本證明與原本無異。
如不服本判決，應於判決送達後10日內，向本院提出上訴狀。
                                      書記官  何適熹
中    華    民    國    95    年    9     月    22    日
附錄本案論罪科刑法條：
中華民國刑法第339條
（普通詐欺罪）
意圖為自己或第三人不法之所有，以詐術使人將本人或第三人之
物交付者，處5年以下有期徒刑、拘役或科或併科1千元以下罰金
。
以前項方法得財產上不法之利益或使第三人得之者，亦同。
前二項之未遂犯罰之。


司法院資訊處製作；財團法人民間司法改革基金會備份。
